臺灣臺中地方法院刑事判決　　　　　　96年度易字第2785號
公　訴　人　臺灣臺中地方法院檢察署檢察官
被　　　告　甲○○
上列被告因詐欺案件，經檢察官提起公訴（九十六年度偵字第
七三○九號），本院判決如下：
    主    文
甲○○幫助意圖為自己不法之所有，以詐術使人將本人之物交付
，處有期徒刑伍月，如易科罰金，以新臺幣壹仟元折算壹日，減
為有期徒刑貳月又拾伍日，如易科罰金，以新臺幣壹仟元折算壹
日。
    犯罪事實
一、甲○○可預見金融帳戶係個人理財之重要工具，關係個人財
    產、信用之表徵，一般人利用他人名義之金融帳戶，常與詐
    欺取財之犯罪密切相關，且取得他人存摺之目的，在於收取
    贓款及掩飾犯行不易遭人追查，又對於提供帳戶之行為本身
    ，雖無引發他人萌生犯罪之確信，但仍不顧他人所可能遭受
    之危險，竟基於縱若有人持以犯詐欺取財罪亦不違反其本意
    之幫助犯意，於民國九十五年年底某日某時，在不詳地點，
    以不詳代價，將其先前向第一商業銀行沙鹿分行（下稱一銀
    沙鹿分行）申請開立帳號00000000000000號
    帳戶之存摺、提款卡及密碼，提供予姓名年籍不詳之成年人
    使用，該姓名年籍不詳之成年人於取得甲○○交付之前開一
    銀沙鹿分行帳戶之存摺、提款卡及密碼後，遂意圖為自己不
    法之所有，基於詐欺取財之犯意，於九十六年一月一日凌晨
    三時許，撥打電話予乙○○，佯稱其係金融聯合中心人員，
    向乙○○詐稱：乙○○帳戶存款遭轉出，若欲取回須先再存
    款等語，致乙○○陷於錯誤，依照該姓名年籍不詳之成年人
    指示，於同日某時，以自動櫃員機轉帳匯款方式，轉帳匯款
    新臺幣（下同）六千元至甲○○前開一銀沙鹿分行帳戶，前
    開款項隨即遭提領一空。嗣後乙○○於翌日再接獲電話通知
    匯款三萬元，方知受騙，經報警後始循線查悉上情。
二、案經臺中縣警察局清水分局報請臺灣臺中地方法院檢察署檢
    察官偵查起訴。
    理    由
一、訊據被告甲○○固不否認有申辦前開一銀沙鹿分行存款帳戶
    之事實，惟矢口否認有何幫助詐欺取財之犯行，辯稱：其申
    辦該帳戶後沒多久，該帳戶之金融卡便在某網路咖啡店遺失
    該金融卡密碼其寫在金融卡上，過沒幾天，該帳戶存摺放在
    機車置物箱內遭撬開遺失，並非伊提供予詐騙集團使用云云
    。惟查：
  (一)被害人乙○○因誤信詐騙集團成員謊稱存款遭轉出，欲領回
    需會款之不實訊息，被騙以自動櫃員機轉帳匯款六千元至被
    告前開一銀沙鹿分行帳戶內等情，業據被害人乙○○於警詢
    中指述明確，並有一銀沙鹿分行被告帳戶之開戶資料及未登
    摺帳項查詢清單；被告對此亦不爭執，則被告所申請開立之
    一銀沙鹿分行帳戶，遭詐騙集團成員作為詐欺取財之匯款帳
    戶使用之情，應堪認定。
  (二)被告雖辯稱其前開一銀沙鹿分行帳戶存摺，於開戶後沒多久
    即遺失等語。惟查，被告前開一銀沙鹿分行帳戶係於九十五
    年十二月五日甫申請開立，而於九十五年十二月二十八日自
    行申請變更印鑑章，此有一銀沙鹿分行九十六年一月十六日
    一沙字第七號函檢送之開戶印鑑卡在卷可稽，是如被告於開
    戶後沒幾天帳戶存摺及提款卡即遺失遭竊，何以其仍得於九
    十五年十二月二十八日親自辦理變更印鑑，且並非以帳戶存
    摺資料遺失為由辦理掛失後變更印鑑，其所述即屬有疑。又
    被告稱該帳戶亦係供其母等家人使用，顯然屬於供被告與其
    家人重要之經濟使用，何以被告對於該帳戶存摺、提款卡於
    辦理後即行遺失之事，卻置之不理，未思報案或向銀行掛失
    申請補發等補救措施。由此可見，被告所辯其帳戶存摺、提
    款卡係遭竊遺失之情，令人可議。
  (三)再依一般社會常情，欲使用提款卡領取款項者，須於金融機
    構所設置之自動櫃員機上依指令操作，並輸入正確之密碼，
    方可順利領得款項，若非帳戶所有人同意、授權而告知提款
    卡密碼等情況，單純持有金融卡之人，欲隨機輸入號碼而領
    取款項之機會，以九十五年間當時係採晶片提款卡六位密碼
    （每位由○至九，即有○○○○○○至九九九九九九等不同
    之組合），不法之人任意輸入號碼而與正確之密碼相符者，
    機率微乎其微，又依常情而論，稍有社會歷練、經驗之人，
    均知金融卡應與其存摺、密碼分別保存，或者將密碼牢記心
    中而不在任何物體上標示或載明密碼，以免徒增帳戶款項遭
    人持提款卡併同輕易得知之密碼盜領款項，衡諸被告當時已
    係年滿二十二歲之人，顯非至愚之輩，前揭社會經驗常情，
    亦應為被告所知稔，且金融存款帳戶事關存戶個人財產權益
    之保障，其與存戶及提款卡結合，專有性自屬更高，若落入
    不明人士手中，極易被利用為取贓之犯罪工具，是一般人均
    有妥為保管以防止他人任意使用之認識，被告辯稱其均將前
    開帳戶之提款卡密碼直接寫在該提款卡上，實與常情相違，
    難予採信。
  (四)按刑法上之故意，可分為直接故意與不確定故意（間接故意
    ），所謂「不確定故意」，係指行為人對於構成犯罪之事實
    ，預見其發生而其發生並不違背其本意者，刑法第十三條第
    二項定有明文；且衡諸常情，一般國人向金融機構開設帳戶
    ，並無任何法令限制，若係正當用途，大可光明正大，自行
    申請供己使用，何必向他人收集？再者，帳戶之用途係用來
    存提款項，而存摺、提款卡等均係個人重要之物件，並具有
    一定金融交易目的及識別意義，一旦有人使用他人帳戶及上
    開物品供做不明使用，依一般認知，必是隱身幕後之使用人
    欲利用人頭帳戶掩飾犯行免於遭人追查，自極易於令人有與
    不法犯罪之目的相關之合理懷疑。又近來利用各種名義詐欺
    取財之犯罪類型層出不窮，該等犯罪，多數均係利用他人帳
    戶作為恐嚇取財或詐欺所得財物之出入帳戶，並經媒體廣為
    披載，被告縱使並不確知所提供之帳戶，係遭他人用以對被
    害人詐欺取財，亦無法確知取得帳戶之人係以何種方法於何
    時地為詐欺取財之具體內容，惟對於其所提供之上揭帳戶，
    將遭人作為詐欺取財犯行所得財物匯入及提領之工具使用，
    應有概括之認識，且可預見其發生。被告為具一般社會智識
    經驗之成年人，自應知該詐欺集團係利用上開帳戶作為犯罪
    之用，是其對於他人利用上開帳戶存摺、印章、提款卡及提
    款密碼作為犯詐欺罪之出入帳戶等情，能預見其發生且其發
    生不違背其本意，其有幫助該成年人利用上開帳戶犯詐欺罪
    之不確定故意，允無疑義。綜上所述，被告所辯無足採信，
    事證明確，其犯行堪以認定。
二、本案被告將前開一銀沙鹿分行帳戶之存摺、提款卡及密碼同
    時交付並告知前開成年人，供前開成年人為前揭詐欺取財之
    轉帳帳戶使用，顯係基於幫助他人詐欺取財之犯意，且其提
    供帳戶予他人之行為係屬刑法詐欺取財罪構成要件以外之行
    為，其既以幫助他人犯罪之意思而參與犯罪構成要件以外之
    行為，依刑法第三十條第一項前段幫助犯之規定，核被告所
    為，係犯刑法第三百三十九條第一項之幫助詐欺取財罪。被
    告幫助他人犯詐欺取財罪，為幫助犯，爰依刑法第三十條第
    二項之規定，按正犯之刑減輕之。爰審酌被告前因違反著作
    權案件，經本院判處有期徒刑一年四月，緩刑四年，現仍於
    緩刑期間，有臺灣高等法院被告前案紀錄表及臺灣臺中地方
    法院檢察署刑案資料查註紀錄表各一份附卷可稽，堪認其犯
    案前素行不佳，而其擅自提供金融機構帳戶供他人非法使用
    ，使犯罪難以查緝，等同助長犯罪，犯罪動機可議，行為殊
    屬不當，且其犯後仍飾詞卸責、態度不佳、未見悔意，並被
    害人因此轉帳匯款之金額為六千元，兼衡酌被告本身並未實
    際參與詐欺取財之犯行，對於破壞金融交易秩序及社會治安
    之責難性遠不若實際實施不法詐取他人財物之人為重等一切
    情狀，量處如主文所示之刑，並諭知易科罰之折算標準，又
    被告係於九十六年四月二十四日前犯本案犯行，且無中華民
    國九十六年罪犯減刑條例所定不得減刑之情形，爰依該條例
    第二條第一項第三款之規定減刑，並依同條例第九條之規定
    諭知易科罰金之折算標準。
據上論斷，應依刑事訴訟法第二百九十九條第一項前段，刑法第
三十條第一項、第二項、第三百三十九條第一項、第四十一條第
一項前段，中華民國九十六年罪犯減刑條例第二條第一項第三款
、第七條、第九條，刑法施行法第一條之一，判決如主文。
 中　　華　　民　　國　　96　　年　　8 　　月　　23　　日
                  刑事第六庭    審判長法  官　洪俊誠
                                      法  官　高英賓
                                      法  官　戴博誠
以上正本證明與原本無異。
如不服本判決，應於送達後十日內向本院提出上訴狀（須附繕本
），上訴於臺灣高等法院臺中分院。
                                      書記官　林政佑
中　　華　　民　　國　　96　　年　　8 　　月　　23　　日
【附錄論罪科刑法條】
刑法第三百三十九條第一項：
意圖為自己或第三人不法之所有，以詐術使人將本人或第三人之
物交付者，處五年以下有期徒刑、拘役或科或併科一千元以下罰
金。
